【裁判字號】    97,簡上,297
【裁判日期】    980617
【裁判案由】    傷害
【裁判全文】
臺灣嘉義地方法院刑事判決      97年度簡上字第297號
上  訴  人
即  被  告  乙○○
選任辯護人  國慶律師
上列上訴人因傷害案件，不服本院97年度嘉簡字第1236號中華民
國97年9月17日第一審簡易判決（聲請簡易判決處刑書案號：97
年度偵字第5624號）提起上訴，本院管轄之第二審合議庭改依通
常程序審理後，為第一審判決如下：
    主  文
原判決關於乙○○部分撤銷。
乙○○無罪。
    理  由
一、公訴意旨略以：被告乙○○與丙○○係鄰居關係，2人感情
    本不和睦。民國97年6月9日19時許，丙○○前往嘉義市○區
    ○○里○○路358巷22號乙○○住處，雙方發生口角，被告
    竟基於傷害他人身體之犯意，於上開地點持刀刺擊丙○○背
    部，致使丙○○受有左肩胛部刺創傷1乘零點3乘2公分之傷
    害。因認被告涉有刑法第277條第1項之傷害罪嫌等語。
二、按犯罪事實應依證據認定之，無證據不得認定犯罪事實；又
    不能證明被告犯罪者，應諭知無罪之判決，刑事訴訟法第15
    4條、第301條第1項分別定有明文。次按事實之認定，應憑
    證據，如未能發現相當證據，或證據不足以證明，自不能以
    推測或擬制之方法，為裁判基礎；且認定犯罪事實所憑之證
    據，雖不以直接證據為限，間接證據亦包括在內，然而無論
    直接證據或間接證據，其為訴訟上之證明，須於通常一般之
    人均不致有所懷疑，而得確信其為真實之程度者，始得據為
    有罪之認定，倘其證明尚未達到此一程度，而有合理之懷疑
    存在而無從使事實審法院得有罪之確信時，即應由法院為諭
    知被告無罪之判決（最高法院40年臺上字第86號、76年臺上
    字第4986號判例參照）。末按刑事訴訟法第161條第1項亦規
    定：檢察官就被告犯罪事實，應負舉證責任，並指出證明之
    方法。足徵檢察官對於起訴之犯罪事實，應負實質舉證責任
    ，其所提證據之證明力必須達於使法院確信起訴之犯罪事實
    為真實之程度，倘其證明力尚未達此一程度，而有合理懷疑
    存在者，既無從說服法院形成被告有罪之認定，即係舉證責
    任之未盡，基於前揭無罪推定之原則，自應為被告無罪判決
    之諭知。
三、公訴意旨認被告涉犯刑法第277條第1項之傷害罪嫌，無非係
    以：告訴人丙○○之指訴、大仁醫院診斷證明書乙份為其論
    據。訊據被告固坦承案發當日與告訴人發生口角爭執，惟堅
    決否認涉有上揭犯行，辯稱：當日其與女兒、甲○○在其住
    處吃肉粽，丙○○欲進入該處，先踢壞其住處木門，又任意
    砸東西。甲○○見狀阻擋，丙○○、甲○○2人隨即扭打至
    屋外。其並未目睹該2人互毆經過，也不知道丙○○受傷，
    係事後聯絡甲○○，才得知甲○○持刀刺傷丙○○；甲○○
    也受傷。因之，丙○○所受傷害與之無關等語。
四、經查：
（一）告訴人指訴其於案發當日遭被告持刀刺傷云云，固據提出
      大仁醫院97年6月9日診斷證明書乙紙。然該診斷證明書所
      載告訴人傷勢之事實，僅得證明告訴人當日確實受有傷害
      ，至該傷勢如何形成及原因如何，則非依診斷證明書或病
      歷資料所能論斷，是不得僅依該診斷證明書或病歷資料確
      定告訴人身上有傷，即遽以認定告訴人該傷勢係遭被告刺
      傷所致。訊之證人即告訴人於本院審理時，固證以案發當
      日其確實到被告住處，被告向其借錢，因其當時沒有錢，
      想說晚點看看，雙方遂發生口角。其轉身欲離開，突然發
      現背部濕濕的，回頭看，見被告站立距其右後方約2、30
      公分距離，手拿刀子；雖沒有看到是遭何人刺傷，但被刺
      後第一時間馬上回頭，看見刀子在被告手上，因此認為是
      被告將其刺傷云云（見本院卷第119、122頁）。揆諸常情
      ，被告縱向告訴人借錢未果，告訴人亦婉轉表示未能借款
      之原因，實難想像僅因此故引發被告刺殺告訴人之動機。
      按告訴人之告訴，係以使被告受刑事訴追為目的，是其陳
      述是否與事實相符，仍應調查其他證據以資審認（最高法
      院52年臺上字第1300號判例意旨參照），審酌告訴人於案
      發前數日即97年6月2日持酒瓶毆傷被告之傷害犯行，經本
      院以97年度嘉簡字第1236號判處有期徒刑3月在案，有判
      決書附卷可考，堪認告訴人與被告2人間積怨已深，難期
      告訴人就被告是否持刀將之刺傷此待證事實為公正客觀之
      陳述，自不得單憑告訴人之證述即推論被告有告訴人所指
      述之傷害犯行。再者，被告前於97年6月2日遭告訴人刺傷
      ，致其左前臂裂傷，經手術縫合13針，於97年6月4日至97
      年6月10日並赴門診2次乙情，除有被告提出財團法人天主
      教聖馬爾定醫院診斷證明書乙紙外，亦經本院當庭勘驗被
      告左手臂縫合疤痕並拍照附卷足參（見警卷第11頁及本院
      卷第192頁），則被告於負傷未癒之情況下，猶能否自告
      訴人右後方處，奮力向身材較其高大之被告背後左肩胛部
      刺去乙節，確足啟人疑竇。是被告所辯案發當日其傷勢尚
      未痊癒，並無力氣持刀刺傷告訴人乙節，非全不可採信。
（二）詰以證人即被告之女林Ｏ雅（84年9月26日生，為未滿16
      歲之人，依法不得令其具結）於本院審理時證稱案發當日
      告訴人撞門衝進其住處，並持棍毆打其母，經甲○○制止
      ，告訴人竟毆擊甲○○。其隨即將被告牽扶至床上，事後
      發生何事其並不清楚。當日有報警處理，警方到場時，告
      訴人及甲○○並不在該址。嗣被告以電話聯繫甲○○，才
      知甲○○當日也受傷。其等與甲○○在大仁醫院碰面時，
      告訴人也在該院，乃即刻轉赴行政院國軍退除役官兵輔導
      委員會嘉義榮民醫院（下稱嘉義榮民醫院）診療等情（見
      本院卷第62至67頁），亦與本院於詰問證人林Ｏ雅前訊問
      被告案發經過大致相符。雖甲○○經本院迭次傳訊並拘提
      ，始終未到庭，然甲○○距案發時間未久，隨於當日19時
      42分前往嘉義榮民醫院主訴遭外力致傷，經醫師診斷受有
      疑輕微腦震盪；背部、右臉、左前臂、左腋及左肩擦挫傷
      等傷害等節，亦有嘉義榮民醫院98年4月21日嘉醫行字第
      0980002592號函附甲○○病歷資料乙份附卷可稽，即難排
      除甲○○當日與告訴人互毆，雙方均受有傷害乙情，則被
      告前揭辯解即非全然子虛。然證人丙○○於本院審理時，
      雖坦證案發時有另名男子同在被告住處，惟否認認識該名
      男子何者，復矢口否認與之發生肢體或口角衝突，也不知
      道該名男子有無受傷及為何於案發後到大仁醫院云云；繼
      經交互詰問事發經過，方鬆口改稱該名男子即甲○○，曾
      與其一同坐牢。當日其欲離去現場時，甲○○對之拉扯，
      但並未肢體衝突等節，由證人丙○○有意閃避現場另名男
      子即其認識之甲○○之提問，又略而不提與甲○○曾發生
      肢體拉扯之情，若非另有隱情，證人丙○○既為提告之
      當事人，豈有就事發經過連同附隨周遭情事支吾其詞之理
      ？更何況甲○○當日確實於案發後密接時間，因遭外力毆
      擊致傷，前往大仁醫院，適逢證人丙○○亦在該處求診，
      隨與被告、證人林Ｏ雅轉往嘉義榮民醫院診療等情，業如
      前述，顯與證人丙○○前揭證述情節相左，在在顯示證人
      丙○○證述情節，確有可議之處。
（三）參諸嘉義市政府警察局第一分局98年1月15日嘉市警一偵
      字第0980020305號函檢送案發當日該局受理各類案件紀錄
      表（見本院卷第52頁），固載明「乙○○與丙○○兩人是
      朋友關係，因酒後口角互毆，雙方當事人已告知要提出告
      訴」等語，惟此仍不排除被告與告訴人口角衝突後，告訴
      人復與甲○○發生肢體拉扯，甚而互毆致傷之情節。況證
      人即案發後據報前往現場之員警黃浩亮亦證稱：案發當日
      是被告報案的，有提到跟一個人打架，好像是姓廖，是住
      在經國新城裡面的一個人；被告住宅門口被破壞，打架也
      是在被告住處發生的；被告有說一個名字，那個人正好在
      附近垂楊、西門路路口攔保安隊警車。廖姓男子向其表示
      不曉得遭被告以什麼東西刺傷，經追問，僅說是尖尖的，
      但說不清楚是什麼東西等語（參見本院卷第100至102頁）
      。衡情，被告果真持刀刺傷告訴人，不論被告或證人林Ｏ
      雅，豈有甘冒遭追訴傷害他人身體之風險，於案發後即刻
      報警處理，並指明被害人何者以利警方追查之理？再者，
      告訴人甫案發後，既然無法清楚指出被告所持物品為何，
      竟於事發後隔一年，明確指證被告當日係持刀刺傷之情，
      亦在在令人費解。退步言，告訴人於本院審理時，猶陳證
      「我是看到乙○○手上拿尖刀，但我沒有看到是何人刺我
      的」、「如果她（指被告）說是甲○○（刺傷我），我沒
      有意見……」云云（見本院卷第122、123頁），益見告訴
      人所為之指訴非無片面臆測之虞，自難憑此採為不利被告
      之證據。
（四）綜上所述，聲請意旨所舉用以證明被告傷害犯行之前揭診
      斷證明書1份，亦僅能證明告訴人於案發當日確實受有傷
      害，尚不足資為證明係被告持刀刺傷之證據；再告訴人之
      指訴亦有若干不符情理，且與事實不符之重大瑕疵而無可
      採信，自亦無法據為不利被告之認定；是依聲請意旨所提
      出之證據，尚未達使通常一般之人均得確信之程度，而得
      說服本院形成被告有罪之確信，顯係實質舉證責任之未盡
      ，則揆諸前開法條、判例及說明所揭櫫之無罪推定原則，
      自應為被告無罪判決之諭知。此外，本院復查無其他積極
      證據足資證明被告有聲請意旨所指之傷害犯行，不能證明
      其犯有傷害罪。原審疏未注意及此，遽以被告罪證明確，
      逕以簡易判決論處被告罪刑，自有未洽，被告上訴意旨否
      認犯罪，指摘原判決不當，核有理由，應由本院將原判決
      予以撤銷改判，另為無罪之諭知。
五、末按，檢察官聲請以簡易判決處刑之案件，經法院審理後認
    為應諭知無罪判決者，應適用通常程序審判之，刑事訴訟法
    第452條及第451條之1第4項但書第3款分別定有明文。原審
    引用檢察官聲請簡易判決處刑書，依刑法第277條第1項、第
    41條第1項前段、刑法施行法第1條之1第1項、第2項前段，
    為科刑之諭知，容有未洽。被告上訴，否認犯罪指摘原判決
    不當，為有理由，自應由本院依刑事訴訟法第455條之1第3
    項之規定，準用同法第369條第2項之規定，將原判決撤銷，
    另依第一審通常程序為無罪判決之諭知（法院辦理刑事訴訟
    簡易程序案件應行注意事項第14點參照）。
據上論斷，應依刑事訴訟法第455條之1第1項、第3項、第364條
、第369條第1項前段、第2項、第452條、第301條第1項，判決如
主文。
本案經檢察官徐鈺婷到庭執行職務。
中    華    民    國    98    年    6    月    17    日
                   刑事第四庭  審判長法  官  蔡憲德
                                     法  官  吳育霖
                                     法  官  王慧娟
以上正本證明與原本無異。
如不服本判決應於收受判決後10日內向本院提出上訴書狀，並應
敘述具體理由；其未敘述上訴理由者，應於上訴期間屆滿後20日
內向本院補提理由書（均須按他造當事人之人數附繕本）「切勿
逕送上級法院」。告訴人或被害人如對於本判決不服者，應具備
理由請求檢察官上訴，其上訴期間之計算係以檢察官收受判決正
本之日期為準。
                                     書記官  黃子祝
中    華    民    國    98    年    6    月    17    日


司法院資訊處製作；財團法人民間司法改革基金會備份。
